【裁判字號】    97,交抗,544
【裁判日期】    970902
【裁判案由】    聲明異議
【裁判全文】
臺灣高等法院高雄分院刑事裁定         97年度交抗字第544號
抗  告  人  交通部公路總局高雄區監理所
代  表  人  乙○○
受處  分人  甲○○
上列抗告人因受處分人違反道路交通管理處罰條例聲明異議案件
，不服臺灣高雄地方法院中華民國97年7 月23日裁定（97年度交
聲字第1124號），提起抗告，本院裁定如下：
    主  文
抗告駁回。
    理  由
一、抗告意旨略以：按考領各類駕照資格及駕照得適用駕駛之車
    種等規定，道路交通安全規則第53、61條分別定有明文，即
    採1 人1 照管理制度，於違規行為時，應以受處分人所領有
    憑以許可駕駛汽車行駛道路之汽車駕駛執照為吊扣處分。又
    吊扣駕駛執照處分之目的，並非僅為處罰違反道路交通管理
    事件之行為人，尚有暫時禁止受處分人於道路上駕駛，以免
    其短期內再犯之意，自不得於其酒駕危及其他用路人生命、
    身體，反指自己工作權遭剝奪。本件受處分人以聯結車駕駛
    執照（抗告狀誤載為「普通小型車」）酒後違規駕駛重型機
    車，本所依據道路交通管理處罰條例第35條第1 項規定，裁
    處罰鍰及吊扣聯結車駕駛執照12個月之處分，應無不當。原
    裁定顯有未洽，爰依法提起抗告，請求撤銷原裁定云云。
二、原裁定意旨略以：
(一)、原處分機關意旨略以：異議人即受處分人甲○○於民國97年
    5 月31日晚間某時，酒後騎乘車牌號碼ZPI-858 號重型機車
    ，於同日晚間11時33分許，行駛至高雄縣鳳山市○○路上，
    經警攔查舉發酒後駕車（經酒精測試器測試酒精濃度為每公
    升0.37毫克），以異議人違反道路交通管理處罰條例第35條
    第1 項第1 款之規定依法舉發，嗣經原處分機關於97年6 月
    2 日以高監營裁字第80-NO0000000號裁處罰鍰新台幣（下同
    ）16,800元，吊扣聯結車駕駛執照12個月，施以道安講習，
    於法並無不合等語。
(二)、異議意旨略以：異議人於上開時地，酒後騎乘上開機車，行
    駛至上開地點，經警查獲酒後駕車。因異議人以駕駛聯結車
    為業，且係騎乘重型機車違規，若被吊扣聯結車駕駛執照，
    將影響異議人全家生計，爰依法聲明異議等語【聲明異議範
    圍不包含罰鍰及道安講習】。
(三)、按「汽車駕駛人，駕駛汽車經測試檢定，酒精濃度超過規定
    標準者，處1 萬5 千元以上6 萬元以下罰鍰，並當場移置保
    管其車輛及吊扣其駕駛執照1 年」，道路交通管理處罰條例
    第35條第1 項第1 款分別定有明文。
(四)、查異議人有上開交通違規等情，為異議人所不爭執，並有高
    雄縣政府警察局舉發違反道路交通管理事件通知單、交通部
    公路總局高雄區監理所高監營裁字第80-NO0000000號違反道
    路交通管理事件裁決書可證。因異議人酒後吐氣所含酒精濃
    度已超過每公升0.25毫克之標準（詳道路交通安全規則第11
    4 條第2 款），是異議人違反道路交通管理處罰條例第35條
    第1 項第1 款規定之事實，應堪認定。
(五)、至異議人係騎乘重型機車，並非駕駛聯結車違規，原處分機
    關裁處吊扣異議人聯結車駕駛執照，無非係依修正前道路交
    通管理處罰條例第68條規定：「汽車駕駛人，因違反本條例
    及道路交通安全規則之規定，受吊扣或吊銷駕駛執照處分時
    ，吊扣或吊銷其持有各級車類之駕駛執照」。惟道路交通管
    理處罰條例第68條已於94年12月14日經總統公布修正條文，
    於95年3 月1 日施行，修正施行後之條文業已刪除「吊扣或
    」等規定，觀其提案修正理由「原條文將違法或違規駕駛人
    所持有各級車類之駕駛執照一併吊扣，失之過酷，影響人民
    工作及生活過鉅」（詳立法院公報第94卷第70期第136 頁至
    第138 頁之院會紀錄暨修正道路交通管理處罰條例第68條之
    立法理由）。顯見依修正後道路交通管理處罰條例第68條之
    規定，汽車駕駛人因違反道路交通管理處罰條例及道路交通
    安全規則之規定，受「吊扣」駕駛執照處分時，僅能「吊扣
    」違規當時所駕駛車輛之駕駛執照，不能再「吊扣」其持有
    各級車類之駕駛執照，自為顯明（臺灣高等法院高雄分院96
    年度交抗字第134 號可資參照）。
(六)、本件異議人騎乘重型機車違反道路交通管理處罰條例第35條
    第1 項第1 款之規定，本應吊扣其重型機車駕駛執照1 年。
    惟按道路交通安全規則第61條第1 項規定：「汽車駕駛人取
    得高一級車類之駕駛資格者，應換發駕駛執照，並准其駕駛
    較低級車類之車輛，其規定如左：已領有大貨車駕駛執照者
    ，得駕駛小型車、輕型機器腳踏車」。查異議人因領有較高
    級之聯結車駕駛執照，且經換發為該等駕駛執照後，其他較
    低級等車類即不再核發駕駛執照，而直接允許其得駕駛其他
    級等車類，則異議人既無重型機車之駕駛執照可供吊扣，即
    無從執行該部分之處分。再者，行政行為，採取之方法所造
    成之損害不得與欲達成目的之利益顯失均衡，行政程序法第
    7 條第3 款定有明文及行政罰法第18條規定意旨可資參照，
    故異議人無重型機車之駕駛執照可供吊扣時，吊扣其聯結車
    駕駛執照以代之，雖可達成限制異議人繼續駕駛重型機車行
    駛之目的，惟亦同時造成限制受處分人繼續駕駛聯結車或其
    他較低級等車類行駛之結果，所造成之損害已與欲達成目的
    之利益顯失均衡。且依前開所述修正後即本件行為時之道路
    交通管理處罰條例第68條，既已將「吊扣」各級車類之規定
    予以刪除，原處分機關自不能逕行處分吊扣異議人其他車種
    之駕駛執照。原處分機關以受處分人無重型機車駕駛執照可
    供吊扣，而逕行吊扣其聯結車駕駛執照，顯已逾越修正後道
    路交通管理處罰條例第68條之規範意涵及範圍。
(七)、準此，原處分機關未考量道路交通管理處罰條例第68條規定
    業已修正，竟仍吊扣異議人聯結車駕駛執照，即有違誤。是
    本件異議為有理由，原處分關於裁處吊扣異議人聯結車駕駛
    執照部分，自應由本院予以撤銷等語。
三、經查：本件原裁定依據上開道路交通管理處罰條例第68條之
    修正理由，並參酌行政程序法第7 條第3 款、行政罰法第18
    條規定，認抗告人依道路交通管理處罰條例第35條第1 項第
    1 款之規定，裁處吊扣受處分人聯結車駕駛執照12個月部分
    ，即有違誤，因而將原處分關於此部分予以撤銷，並就該撤
    銷部分改為不罰之諭知。經核並無違誤，抗告人仍執前詞，
    指摘原裁定不當，為無理由，本件抗告應予駁回。
據上論結，應依道路交通案件處理辦法第26條，刑事訴訟法第41
2條，裁定如主文。
中    華    民    國    97    年    9     月     2    日
               刑事第一庭   審判長法  官  郭雅美
                                  法  官  徐美麗
                                  法  官  張意聰
以上正本證明與原本無異。
本裁定不得再抗告。
中    華    民    國    97    年    9     月     2    日
                                  書記官  陳金


司法院資訊處製作；財團法人民間司法改革基金會備份。
